臺灣臺北地方法院刑事判決　　　　　　 93年度交易字第479號
　　公　訴　人　臺灣臺北地方法院檢察署檢察官
　　被　　　告　甲○○
上列被告因過失傷害案件，經檢察官提起公訴（93年度偵字第11
151號），本院判決如下：
    主    文
甲○○因過失傷害人，處有期徒刑參月，如易科罰金，以參佰元
折算壹日。
    事    實
一、甲○○係國防部電訊發展室傳令兵，於民國92年10月2 日下
    午因其部隊駕駛兵另有勤務，領有國軍汽車駕駛執照（下稱
    軍照），適其部隊行政官乙○○欲外出採購，即要求甲○○
    駕駛車號軍Ｂ─10122 號自用小客車載其外出採購，甲○○
    遂駕駛上開自用小客車搭載乙○○沿台北縣新店市○○路限
    速時速50公里之一般車道（未劃分快慢車道）往民族路（秀
    朗橋）方向行駛，於同日下午15時45分許，行經台北縣中正
    路265 巷口之無號誌交岔路口，擬迴轉住北新路方向東行駛
    之際，原應注意汽車迴車前，應暫停並顯示左轉燈光或手勢
    ，看清無來往車輛始得迴轉，而當時係天氣晴、日間自然光
    線、視距良好、市區○○道路○路面乾燥、無缺陷、無障礙
    物，依其智識，又無不能注意之情事，竟疏未注意同向在其
    所駕車輛左側之直行車輛，貿然迴轉，適丙○○騎乘車號Ｆ
    ＵＶ─747 號重型機車自上開自用小客車同向內側車道左後
    側直行駛至，見狀閃避不及，前揭重型機車右側車頭與上開
    自用小客車左前車頭發生碰撞，致丙○○騎乘之前揭重型機
    車向右傾倒滑行至對向車道，再撞及在對向車道行駛之廖淑
    霞騎乘之腳踏車及胡素梅停放在路邊之車號7Ｆ─7328 號自
    用小客車（傷害廖淑霞部分未據告訴），丙○○因此倒地受
    有右側遠端脛骨粉碎性骨折、開放性骨折合併韌帶斷裂、右
    側遠端腓骨骨折等傷害，甲○○於肇事後，於警員前往現場
    處理時，不逃避接受裁判而當場向警員承認為肇事人而願接
    受裁判。
二、案經丙○○訴由台北縣政府警察局新店分局報請臺灣臺北地
    方法院檢察署檢察官偵查起訴。
    理    由
一、訊據被告甲○○固自承於右揭時地駕駛上開自用小客車，擬
    迴轉之際，與同向後方告訴人丙○○騎乘直行駛至之車號Ｆ
    ＵＶ─747 號重型機車發生碰撞，致告訴人因此人車倒地受
    有右側遠端脛骨粉碎性骨折、開放性骨折合併韌帶斷裂、右
    側遠端腓骨骨折等傷害等情不諱，惟矢口否認因過失傷害人
    ，辯稱：伊迴轉前有注意左右側來車，係告訴人超速並違規
    騎在快車道才會發生車禍，伊並無過失云云。惟查：右揭事
　　實，業據告訴人迭於警詢、偵查及本院審理時指訴綦詳，並
    有台北縣政府警察局新店分局道路交通事故調查報告表（一
    ）、（二）各1件、現場圖1件、談話紀錄表3件、補充資料
    表2件、天主教耕莘醫院診斷證明書1件、現場及車損照片20
    幀等所載相符。被告雖以前詞置辯，然本件肇事地點台北縣
    新店市○○路係一般車道，並未劃分快慢車道，經台北縣政
    府警察局新店分局道路交通故調查報告表記載明確，上開自
    用小客車及前揭重型機車碰撞地點雖在中正路往民族路方向
    之內側車道，然既未劃分快慢車道，告訴人騎乘之前揭重型
    機車自有權行駛，被告辯稱係告訴人違規騎在快車道才會發
    生車禍云云，不足採信。再證人即被告所駕駛之上開自用小
    客車上之乘客乙○○到庭證稱：「當時我坐在駕駛座旁，開
    到案發地點，因時間太晚，伊要被告迴轉回營區，因為當時
    車流量太大，被告停在路邊待轉，約等10至15分鐘，等紅燈
    沒有車時，我叫被告趕快轉，被告看左邊，我看右邊，當被
    告快完成迴轉動作時，我察覺到左邊有個影子，快速閃過來
    ，我出聲向被告示警，被告有踩煞車，我示警後，兩車就相
    撞了，當時我們車速很慢，應該不會超過二十，對方車速至
    少60至80．．．。」等語（詳本院94年3 月28日審判筆錄）
    ，衡諸中正路係新店市○○○道，案發時又係下午15時45分
    許，證人乙○○亦證稱當時車流量很大，則告訴人豈能以時
    速60至80公里之高速行駛？顯見被告及證人乙○○所稱告訴
    人超速云云，要與常情有違，殊不足採，應以告訴人指稱其
    時速30至40公里，並未超速等語，較堪採信。
二、按汽車迴車前，應暫停並顯示左轉燈光或手勢，看清無來往
    車輛，並注意行人通過，始得迴轉，道路交通安全規則第一
    百零六條第五款定有明文。本件被告於右揭時地駕駛上開自
    用小客車搭載證人乙○○沿台北縣新店市○○路限速時速50
    公里之一般車道（未劃分快慢車道）往民族路（秀朗橋）方
    向行駛，於同日下午15時45分許，行經台北縣中正路265 巷
    口之無號誌交岔路口，擬迴轉住北新路方向東行駛之際，原
    應注意汽車迴車前，應暫停並顯示左轉燈光或手勢，看清無
    來往車輛始得迴轉，而當時並無任何不能注意之情事，竟疏
    未注意同向在其所駕車輛左側之直行車輛，貿然迴轉，適告
    訴人丙○○以時速30至40公里之速度騎乘前揭機車自上開自
    用小客車同向內側車道左後側直行駛至，見狀已閃避不及，
    兩車始發生碰撞，告訴人因此受有右側遠端脛骨粉碎性骨折
    、開放性骨折合併韌帶斷裂、右側遠端腓骨骨折等傷害，被
    告確有迴車前疏於注意來往車輛之過失甚明，否則告訴人應
    可及時反應，被告空言否認過失云云，屬事後卸責之詞，誠
    不足採。且被告之過失行為與告訴人所受傷害之間，有相當
    因果關係。而台北縣政府警察局及台灣省台北縣車輛行車事
    故鑑定委員會就本件車禍之肇事原因，亦同此認定，有台北
    縣政府警察局道路交通事故初步分析研判表1 件、臺北縣車
    輛行車事故鑑定委員會93年9月7日北鑑字第930983號覆函暨
    鑑定意見書在卷可佐。至於告訴人雖無駕駛執照，有違行政
    規定，惟其就本件車禍之發生並無過失，附此說明。本件事
    證明確，被告犯行，堪以認定。
三、核被告所為，係犯刑法第二百八十四條第一項前段過失傷害
    人罪。按刑法上所謂業務，係指個人基於其社會地位繼續反
    覆所執行之事務，所謂業務，包括主要業務及完成主要業務
    所附隨之準備工作與輔助事務，最高法院89年度台上字第50
    02號、71年度台上字第1550號判例可資參照；被告於案發時
    係國防部電訊發展室傳令兵，並非以駕駛為主要或輔助業務
    之人，案發當天下午因其部隊駕駛兵另有勤務，領有軍照，
    適其部隊行政官即證人乙○○欲外出採購，即要求甲○○駕
    駛上開自用小客車載其外出採購而肇事等情，業據證人乙○○證述屬實，核與被告所述相符，並有行車執照及軍照各1
    件附卷足憑，參諸前開說明，被告既非從事駕駛業務之人，
    其所犯應屬普通過失傷害行為，公訴意旨認應屬業務過失傷
    害行為，尚有未洽，惟起訴事實相同，爰依法變更起訴法條
    ，併予敘明。被告於肇事後，於警員據報前往現場及醫療院
    所處理時，不逃避接受裁判而當場向警員自首、承認為肇事
    人而願接受裁判，有警製自首調查表1 件可稽，被告對於有
    權偵查犯罪之機關尚不知犯罪事實及犯罪人之前自首而願接
    受裁判，應依刑法第六十二條前段之規定減輕其刑。爰審酌
    被告並無前科、素行良好，有臺灣高等法院被告全國前案紀
    錄表1 件可憑，因車禍傷及告訴人，其過失之程度及告訴人
    所受傷勢非輕，犯罪後否認犯行，且事故迄今仍未與告訴人
    達成和解等一切情狀，量處如主文所示之刑，並諭知易科罰
    金之折算標準，以資懲儆。
據上論斷，應依刑事訴訟法第二百九十九條第一項前段，刑法第
三百條、第二百八十四條第一項前段、第六十二條前段、第四十
一條第一項前段，罰金罰鍰提高標準條例第一條前段、第二條，
判決如主文。
本案經檢察官張書華到庭執行職務。
中    華    民    國    94    年    4     月    11    日
                          臺灣臺北地方法院交通法庭
                              審判長法  官  黃雅芬
                                    法  官  余明賢
                                    法  官  吳定亞
以上正本證明與原本無異。
如不服本判決，應於判決送達後10日內向本院提出上訴狀。
                                    書記官  張漪蕙
中　　華　　民　　國　　94　　年　　4 　　月　　11　　日
附錄本案論罪科刑法條全文：
刑法第二百八十四條第一項前段
因過失傷害人者，處六月以下有期徒刑，拘役或五百元以下罰金
。致重傷者，處一年以下有期徒刑，拘役或五百元以下罰金。
